【裁判字號】    97,上訴,122
【裁判日期】    970924
【裁判案由】    強盜
【裁判全文】
臺灣高等法院刑事判決                 97年度上訴字第122號
上  訴  人
即  被  告  甲○○
                    （現於臺灣臺北看守所羈押中）
選任辯護人  涂惠民律師
上列上訴人因強盜案件，不服臺灣板橋地方法院96年度訴字第31
02號，中華民國96年11月15日第一審判決（起訴案號：臺灣板橋
地方法院檢察署96年度偵緝字第1974號），提起上訴，本院判決
如下：
    主  文
上訴駁回。
    事  實
一、甲○○因需款恐急，竟意圖為自己不法之所有，於民國96年
    3 月19日下午6 時35分許，身戴口罩及安全帽，持其所有客
    觀上具有危險性，足供凶器使用之菜刀1 把，進入臺北縣土
    城市○○路14之2 號對面丙○○○所經營之檳榔攤內，隨即
    按下檳榔攤鐵門關閉之按鈕，並一手持菜刀近距離抵住丙○○○嘴部下顎附近，另一手勒住其衣領，喝令丙○○○交出
    財物，否則要讓其死亡等語，以此強暴方式，至使丙○○○
    不能抗拒，嗣於僵持中，丙○○○趁隙用力抓住甲○○之衣
    服，使其身體向旁偏斜，丙○○○乃趁機於鐵門尚未完全關
    閉之際逃離現場，甲○○始未取得財物，並隨後騎乘車牌號
    碼不詳之機車逃逸。嗣經丙○○○報警處理後，經警循線查
    獲。
二、案經丙○○○訴由臺北縣政府警察局土城分局報告臺灣板橋
    地方法院檢察署檢察官偵查起訴。
    理  由
一、按被告以外之人（包括證人、鑑定人、告訴人、被害人及共
    同被告等）於審判外之陳述雖不符刑事訴訟法第159 條之1
    至之4 等4 條之規定，而經當事人於審判程序同意作為證據
    ，法院審酌該言詞陳述或書面陳述作成時之情況，認為適當
    者，亦得為證據；當事人、代理人或辯護人於法院調查證據
    時，知有刑事訴訟法第159 條第1 項不得為證據之情形，而
    未於言詞辯論終結前聲明異議者，視為有前項之同意，同法
    第159 條之5 定有明文。立法意旨在於傳聞證據未經當事人
    之反對詰問予以核實，原則上先予排除。惟若當事人已放棄
    反對詰問權，於審判程序中表明同意該等傳聞證據可作為證
    據；或於言詞辯論終結前未聲明異議，基於尊重當事人對傳
    聞證據之處分權，及證據資料愈豐富，愈有助於真實發見之
    理念，且強化言詞辯論主義，使訴訟程序得以順暢進行，上
    開傳聞證據亦均具有證據能力。經查，公訴人以證人丙○○○於警詢中之證詞為證據，其性質雖屬傳聞證據，惟被告甲○○及辯護人於原審言詞辯論終結前均未表示異議，原審法
    院經核上開筆錄製作時並無不當取供等不合法情形，依上開
    規定，認證人丙○○○於警詢中之證言應具有證據能力。至
    被告辯護人於上訴本院中認告訴人丙○○○之陳述係憑聲音
    、身高、體型、穿著等認定本案為被告甲○○所為，為臆測
    之詞，無證據能力，惟查被告常至告訴人處購買檳榔、香煙
    ，也讓被告賒帳等情，為被告於本院審理中所供認，故被告
    與告訴人係屬熟識之人，告訴人丙○○○因而根據聲音、身
    高、體型、穿著等認定本案為被告甲○○所為，自非臆測，
    應有證據能力。
二、訊據被告甲○○矢口否認有何強盜犯行，辯稱：伊在96年3
    月19日晚間6 時許，前往伊叔叔江金吉位於土城之麵攤借錢
    ，到晚間8 時許方離開該處，並沒有前往告訴人丙○○○之
    檳榔攤強盜財物之犯行云云。經查：
(一)、告訴人於上開時間、地點遭被告強盜財物未遂一節，業據證
    人丙○○○於原審審理中證稱：96年3月19日下午6時30分許
    ，伊坐在位於土城市○○路4之2號對面伊所經營之檳榔攤內
    ，被告身穿黑色夾克，戴口罩及安全帽進入店內，伊本來以
    為被告要買檳榔，但被告一進入店內，就將鐵門按下，一手
    抓住伊之衣領，一手將菜刀直立抵在伊之嘴巴下顎前，與伊
    的身體很靠近，只是沒有碰觸到伊的肉，並要求伊把錢拿出
    來，否則要讓伊死，菜刀十分銳利；伊趁機拉住被告的衣服
    往旁邊拉，被告就往旁邊偏，當時鐵門還沒全部關起來，還
    有剩下一約50公分之縫隙，伊就趁機逃出來，手還因此受傷
    等語（原審卷第51、52、54頁），衡以告訴人丙○○○於案
    發後，立即報警處理，有96年 3月19日23時許製作之警詢筆
    錄 1份在卷可稽，並有告訴人丙○○○於翌日因左手肘、雙
    肩疼痛而求診之亞東紀念醫院診斷證明書 1份附卷可佐，堪
    認其前開證述遭強盜取財未遂等情應為真實可採。又其事後
    雖掙脫被告箝制而逃離現場，然依其所述，案發時係遭被告
    以十分銳利之菜刀近距離抵住嘴巴下顎附近，堪認告訴人當
    時已完全遭被告箝制，而無法抵抗。
(二)、至被告對於其於本案案發時身在何處，於96年3月20日凌晨2
    時許之警詢中供稱：96年3月19日晚間6時30分許，伊和女友
    乙○○在台北縣永和市○○路479巷3樓之住處房間內折蓮花
    ，都沒有出去，當天也沒到過土城等語（96年度偵字第1056
    5號卷第5頁），然被告及其女友平日係分別使用門號000000
    0000號、0000000000號行動電話一情，為被告於偵查中所不
    否認（96年度偵字第1974號卷第31頁），而被告使用之0000
    000000號行動電話於96年3月19日晚間7時52分許、8時04分
    許，曾分別與乙○○所使用之0000000000號行動電話通話，
    且通話基地台各為土城市○○路及台中港路2段、台中縣神
    岡鄉附近，此有通聯調閱查詢單1份在卷可佐（96年度偵字
    第10565號卷第16頁），顯示被告於距離案發時頗近之當日
    晚間7時許應身在土城市○○路附近，而乙○○則在台中縣
    、市附近，然被告上開於警局製作筆錄之時間，距離案發時
    間96年3月19日晚間6時30分許僅約7小時，被告當無遺忘其7
    小時前身在何處、與何人在一起之理，且據被告於原審中供
    稱案發時其在江金吉麵攤內，若所辯為真，其於警詢中自可
    提出此十分有利之不在場證明，然被告卻於警詢中為上開虛
    偽陳述，企圖隱瞞其於案發時間曾到過案發地點附近之事實
    ，顯有悖於常情，已啟人疑竇。
(三)、至告訴人如何確認被告即為持刀強盜其財物之人，業據證人
    丙○○○於原審審理中證稱：（公訴人問：你如何確定拿刀
    抵住妳的人為被告？）被告平日向伊買檳榔都是如此穿著；
    （公訴人問：是否有認錯的可能？）伊是依照被告平日跟伊
    買檳榔的穿著來認定；（辯護人問：被告以前向你購買檳榔
    有無戴安全帽？）有，他一向是戴全罩式安全帽，是有一天
    伊要求他寫下欠條，他才拿下安全帽，伊才知道他長什麼樣
    子；（審判長問：被告寫欠條時有沒有和你說過話？聲音與
    搶奪之人是否相符）寫欠條當天有跟伊說過話，案發當時，
    被告叫伊把錢拿出來，不然就要伊死，伊覺得聲音是相同的
    ；（審判長問：平時被告向你買檳榔時是否也會戴口罩）也
    會；（審判長問：當時妳認定搶妳的人，聲音、身高、體型
    是否均與被告相符？）是的等語（原審卷第52至56頁），可
    知證人丙○○○平日見到之被告多為戴口罩及安全帽，且曾
    交談過，而其依據平日被告之穿著、身高、體型及聲音等事
    項，指認被告即為案發時強盜其財物之人，信無誤認之可能
    。被告雖辯稱告訴人可能因為被告積欠其新台幣（下同）3
    千餘元未清償，所以故意誣陷被告云云，然被告積欠告訴人
    檳榔費用約3千元一情，迭據證人丙○○○於警詢、偵查及
    原審審理中證述明確（96年度偵字第10565號卷第10頁、36
    頁、本院卷第52頁），顯見告訴人並無因欲誣陷積欠款項之
    被告，為增加其證言可信性，而隱瞞被告曾積欠其債款之情
    ，且查，被告與告訴人另約定於96年3月20日清償全部債款
    一情，為被告於原審審理時供陳在卷（原審卷第56頁），則
    證人丙○○○當無於清償債款到期日前，在尚未確認被告未
    能依期清償欠款之情形下，即設詞誣陷被告之必要，故難認
    被告前開所辯可採，又辯護人指稱告訴人歷來供述，出現前
    後歧異矛盾情形，惟查被告常至告訴人處購買檳榔、香煙，
    也讓被告賒帳，雙方係屬熟識之人，已如前述，故告訴人丙○○○自能依據聲音、身高、體型、穿著等認定，況告訴人
    對於被告如何以強暴之手段，喝令告訴人交付財物，否則要
    讓其死亡等基本事實前後所述大致相符，至於部分過程細節
    ，因事出突然瞬間，或因訊問重點方式差異，前後陳述稍有
    遺漏或不符實不足為奇，但與本案之認定不生影響，自難因
    此據稱告訴人係有意誣陷，所辯殊無足採。
(四)、被告嗣雖又辯稱案發時身在江金吉麵攤內，並未強盜告訴人
    財物云云，然被告於案發翌日警訊時稱伊和女友乙○○在台
    北縣永和市○○路479巷3樓之住處房間內折蓮花，都沒有出
    去，當天也沒到過土城等語（96年度偵字第10565號卷第5頁
    ）已如前述，前後已見矛盾；又被告何以於案發翌日不稱其
    於案發時身在上開麵攤，而卻於檢察官於96年7月25日偵查
    中提示上開行動電話通聯紀錄後，揭穿其警訊中之謊言後，
    方為前揭辯詞，其真實性已非無疑。至證人江金吉雖於原審
    審理中亦證稱：被告在96年3月中旬傍晚6點多，有到伊位於
    土城的麵店喝酒、吃東西，到晚上8點左右才走，伊不記得
    確切日期，大概是星期一，當時被告穿著類似保全公司之制
    服。因為被告跟伊提到沒錢加油，所以伊給被告1百元加油
    ，但是那一次被告並沒有跟伊提到要借錢幫人家處理喪事的
    事等語（原審卷第69、70頁），然查，證人江金吉為被告之
    叔叔，其證詞恐有迴護被告之虞，且被告於偵查中供稱：96
    年3月18日乙○○請伊買金紙，伊因此前往江金吉的麵店向
    其借錢，後來江金吉還罵伊為何要幫人家處理喪事等語（96
    年度偵緝字第1974號卷第42頁），另於原審中則供稱：當時
    有借到幾百元等語（原審卷第7頁），二者對於當日借錢之
    理由、金額所述均不一致，實難信證人江金吉上開證述為真
    實可採，況查，96年3月中旬且為星期一者，除本案案發日
    96年3月19日外，尚有3月12日，縱證人江金吉上開證詞為真
    ，則被告究竟是否於96年3月19日晚間6時許之案發日身在證
    人江金吉麵店，亦尚有疑義，故難僅以證人江金吉上開證詞
    為被告有利之認定，併此敘明。
(五)、綜上，足認被告確有持菜刀1把強盜告訴人財物未遂之犯行
    ，其辯稱案發當時身在江金吉之麵攤處，並未為上開強盜犯
    行云云，並不可採。本案事證明確，被告犯行洵堪認定，應
    予依法論科。
三、查被告所持之菜刀1 把，含柄長約15公分，柄較短，刃較長
    ，十分銳利一情，業據證人丙○○○於原審審理中證述綦詳
    （原審卷第56頁），足認若持以揮刺，足以危害人之生命、
    身體，其為刑法第321條第1項第3款上所指之「兇器」，殆
    無疑問。本案被告持菜刀為上揭強盜犯行惟未取得價金，核
    其所為，係犯刑法第330條第2項、第1項之攜帶兇器強盜未
    遂罪。又被告已著手於強盜罪之實施，惟尚未生取得財物之
    結果，為未遂犯，依刑法第25條第2項之規定，減輕其刑。
四、原審法院判決因認被告犯行事證明確，適用刑法第330條第1
    項、第2項、第321條第1項第3款、第25條第2項、第38 條第
    1項第2款之規定，並審酌被告並無犯罪紀錄，有台灣高等法
    院被告前案紀錄表1份在卷可佐、其犯罪動機、手段、對告
    訴人所造成之危害，暨其犯後未坦承犯行之態度等一切情狀
    ，認公訴人求處有期徒刑5年尚嫌過重，爰量處有期徒刑參
    年捌月。未扣案之上開菜刀1把，認應係被告所有，且供其
    實施上開加重強盜罪所用之物，雖未扣案，惟並無證據證明
    其業已滅失，應依刑法第38條第1項第2款規定宣告沒收。至
    未扣案之安全帽、口罩，其一般人騎乘機車所穿戴之物品，
    與被告犯本案並無必然關係，爰不予沒收。原審判決認事用
    法均無不合，量刑亦稱妥適，被告上訴意旨稱告訴人指認係
    臆測之詞，無證據能力，惟告訴人並非憑空推測指認被告，
    非臆測之詞，有證據能力，另被告就原審已詳加調查及判決
    理由已說明之事項再行爭執，其不足採信，亦已如前各項所
    述，其上訴核無理由，應予駁回。
據上論結，應依刑事訴訟法第368條，判決如主文。
本案經檢察官郭弘佑到庭執行職務。
中    華    民    國    97    年    9     月    24    日
                  刑事第二庭審判長法  官  洪光燦
                                  法  官  林恆吉
                                  法  官  宋明蒼
以上正本證明與原本無異。
如不服本判決，應於判決送達後十日內向本院提出上訴狀，其未
敘述理由者並應於提出上訴狀後十日內向本院補提理由書（應附
繕本)。
                                  書記官  駱麗君
中    華    民    國    97    年    9     月    24    日
附錄本案論罪科刑法條全文：
中華民國刑法第330條
犯強盜罪而有第321 條第1 項各款情形之一者，處7 年以上有期
徒刑。
前項之未遂犯罰之。
中華民國刑法第321條
犯竊盜罪而有左列情形之一者，處6 月以上、5 年以下有期徒刑
一  於夜間侵入住宅或有人居住之建築物、船艦或隱匿其內而犯
    之者。
二  毀越門扇、牆垣或其他安全設備而犯之者。
三  攜帶兇器而犯之者。
四  結夥三人以上而犯之者。
五  乘火災、水災或其他災害之際而犯之者。
六  在車站或埠頭而犯之者。
前項之未遂犯罰之。


司法院資訊處製作；財團法人民間司法改革基金會備份。
